【裁判字號】    95,家訴,53
【裁判日期】    951212
【裁判案由】    給付扶養費
【裁判全文】
臺灣嘉義地方法院民事判決  95年度家訴字第53號
原      告  丙○○
            乙○○
共      同
法定代理人  丁○○
共      同
訴訟代理人  張巧妍律師
被      告  甲○○
上列當事人間給付扶養費用事件，本院於民國95年11月28日言詞
辯論終結，判決如下：
    主  文
被告應自民國九十五年九月六日起至原告丙○○、乙○○成年之
日止，分別給付原告丙○○、乙○○之扶養費每月各新臺幣陸仟
伍佰元，並按月於每月十日前交付原告法定代理人代為管理支用
，如遲誤一期履行者，其後之期間視為亦已到期。
原告其餘之訴駁回。
訴訟費用由被告負擔二分之一，餘由原告負擔。
本判決第一項履行期已到部分，得假執行。
    事實及理由
一、本件被告未於言詞辯論期日到場，核無民事訴訟法第386條
    各款所列情形，爰依原告之聲請，由其一造辯論而為判決。
二、原告起訴主張：
（一）原告父親於民國82年1月13日與原告之法定代理人結婚，
      婚後育有未成年女兒二名，即原告丙○○（○○年○○月○○日
      生，身分證字統一編號：Ｚ000000000號）、乙○○（○○
      年○○月○○日生，身分證統一編號：Ｚ000000000號）。惟原
      告父母親於92年2月12日離婚，協議原告二人由被告監護
      ，嗣於95年2月13日約定改由原告之法定代理人監護，被
      告依法應負擔原告之扶養費用，惟被告均未支付。
（二）父母對於未成年之子女，有保護及教養之權利義務，父母
      對於未成年子女之扶養義務，不因結婚經撤銷或離婚而受
      影響，又負扶養義務者有數人，而其親等同一時，應各依
      其經濟能力，分擔義務。民法第1084條、1116條之2、第
      1115條第3項分別定有明文。另法院按民法第1055條之規
      定為酌定、改定或變更時，得命未行使或負擔權利之一方
      給付扶養費。前項扶養費之給付，法院得依聲請或依職權
      ，命為一次或分期給付。分期給付遲誤一期履行者，其後
      之期間視為亦已到期。是原告母親前雖與被告協議未成年
      子女即原告之權利義務之行使及負擔由原告母親任之，被
      告並不因此免除其扶養義務，依非訟事件法第127第1項、
      第2項規定，被告應給付子女扶養費，又原告母親無業，
      是為使原告二人能受到較好之生活照顧，宜由被告負擔子
      女之扶養費用，依目前社會經濟狀況與一般國民生活水準
      ，並參酌嘉義縣93年平均每戶家庭收支表所示，可支配所
      得為新台幣（下同）661,697元，平均每戶人口數為3.42
      人，合算每人平均每月可支配所得為16,123，是被告應按
      月於每月十日前交付予原告母親代為管理支用，如被告遲
      誤一期履行者，其後之期間視為亦已到期。
（三）爰請求判決被告應自本訴狀繕本送達翌日起分別至原告二
      人成年之日止，負擔原告二人之扶養費，每人每月一萬六
      千一百二十三元，並按月於每月十日前交付予原告法定代
      理人代為管理支用，如被告遲誤一期履行者，其後之期間
      視為亦已到期。
（四）提出戶籍謄本、嘉義縣平均每戶家庭收支各一份為證。
三、被告則未於言詞辯論期日到場，亦未提出書狀作何聲明或陳
    述。
四、經查，被告於82年1月3日與原告之法定代理人結婚，並育有
    原告丙○○（○○年○○月○○日生，身分證字統一編號：Ｚ000000
    000號）及乙○○（○○年○○月○○日生，身分證統一編號：Ｚ000
     000000號）。被告與原告之法定代理人於92年2月12日協議
    離婚，協議原告二人由被告監護，嗣於95年2月13日約定改
    由原告母親監護，此有戶籍謄本一份在卷可稽。又原告主張
    ，原告二人改為由原告之法定代理人監護後，原告二人之生
    活費用均由原告之法定代理人支出，被告置原告二人之生活
    於不顧之事實，業經原告提出戶籍謄本一份為證。被告經合
    法通知，既未於言詞辯論期日到場爭執，亦未提出書狀作何
    聲明或陳述，以供本院審酌，自堪信原告之主張為真實。
五、復按父母對於未成年之子女，有保護及教養之權利義務；而
    父母對於未成年子女之扶養義務，不因結婚經撤銷或離婚而
    受影響；又負扶養義務者有數人，而其親等同一時，應各依
    其經濟能力，分擔義務。民法第1084條、第1116條之2、第
    1115條第3項分別定有明文。另法院依民法第1055條之規定
    ，為酌定、改定或變更時，得命未行使或負擔權利義務之一
    方給付扶養費。前項扶養費之給付，法院得依聲請或依職權
    ，命為一次或分期給付。分期給付遲誤一期履行者，其後之
    期間視為亦已到期。復為非訟事件法第127條第1項、第2項
    所明定。經查，本件原告權利義務之行使及負擔雖由原告之
    法定代理人任之，惟被告並不因此而免除其扶養義務，依非
    訟事件法第127條第1項、第2項規定，被告應給付扶養費予
    原告。為使原告能受到較好之生活照顧，本院審酌：
（一）原告丙○○（○○年○○月○○日生，身分證字統一編號：Ｚ0000
      00000號）、乙○○（○○年○○月○○日生，身分證統一編號：
      Ｚ000000000號）。依目前社會經濟狀況與一般國民生活水
      準，並參酌嘉義縣93年家庭收支調查分析，嘉義縣93年度
      平均每戶人數為3‧42人，平均每戶消費支出529, 047元
      ，核算每人平均每年消費為154,692元（元以下四捨五入
      ），即每人平均每月消費為12,891元，有嘉義縣93年度家
      庭收支調查分析在卷可佐。本院認受扶養義務人丙○○、
      乙○○每月生活所需之扶養費，每人以13,000元計算（取
      其整數）為適當。
（二）原告之法定代理人93年度無所得，無不動產；被告93年度
      所得300,000元，無不動產等情狀，有稅務電子閘門財產
      所得調件明細表二份在卷可證。
（三）綜上，原告二人每月生活所需之扶養費以13,000元為適當
      ，而原告之法定代理人與被告兩造資力雖不相當，然原告
      之法定代理人現年42歲，正值壯年，又無法提出不能扶養
      之相關證明（見本院95年9月29日言詞辯論筆錄），本院
      認兩造負擔比例各為2分之1，方屬合理。本院認被告每月
      負擔原告二人之扶養費以6,500元為妥適。至原告丙○○
      、乙○○主張被告每月應負擔原告丙○○、乙○○之扶養
      費各16,123元，依上開數據計算，已屬偏高，而不足採。
      從而，原告丙○○、乙○○請求被告應自本訴狀繕本送達
      翌日起（即95年9月6日），分別至原告丙○○、乙○○成
      年之日止，負擔原告丙○○、乙○○之扶養費用每人每月
      各6,500元，並按月於每月十日前交付予原告之法定代為
      管理支用，如被告遲誤一期履行者，其後之期間視為亦已
      到期，為有理由，應予准許。逾此範圍之請求則屬無據，
      應予駁回。
六、末按命履行扶養義務之判決。但以起訴前最近6個月分及訴
    訟中履行期已到者為限。法院應依職權宣告假執行，民事訴
    訟法第389條第1項第2款定有明文。本院決主文第一項為命
    履行扶養義務之判決，就本判決按月給付之扶養費於訴訟中
    已到期部分，依前揭法條規定，應依職權宣告假執行如主文
    第四項。
七、本件事證已臻明確，兩造其餘攻擊防禦方法及證據資料，核
    與本件判決結果不生影響，毋庸一一論述，附此敘明。
八、據上論結，原告之訴為一部有理由，一部無理由，依民事訴
    訟法第385條第1項前段、第79條、第389條第1項第2款判決
    如主文。
中    華    民    國    95    年    12    月    12    日
                  家事法庭法  官  柯月美
以上正本係照原本作成
如對本判決上訴應於判決送達後20日內向本院提出上訴狀
中    華    民    國    95    年    12    月    12    日
                          書記官  黃郁萍


司法院資訊處製作；財團法人民間司法改革基金會備份。
